臺灣高等法院臺中分院刑事判決
109年度上訴字第2545號
上  訴  人  
即  被  告  簡子銘





選任辯護人  羅國斌律師
            王捷拓律師
上列上訴人因加重詐欺等案件，不服臺灣臺中地方法院109年度
訴字第332號中華民國109年8月13日第一審判決（起訴案號：臺
灣臺中地方檢察署107年度偵字第34031號、108年度偵字第6008
號、108年度偵緝字第1604號），提起上訴，本院判決如下：
    主  文
原判決關於癸○○部分，撤銷。
癸○○幫助三人以上共同以電子通訊、網際網路對公眾散布而犯詐
欺取財罪，共貳罪，均累犯，均處有期徒刑捌月。應執行有期徒
刑壹年。
    事  實
一、癸○○（綽號「兩粒」）知悉甲○○（綽號「漢堡」）、張○諒
    （綽號胖虎）〈以上2人均經法院判處罪刑確定〉所共同謀議
    成立、以對大陸地區人民實施詐術而詐取財物為手段、具有
    持續性及牟利性之結構性犯罪組織，係從事詐欺大陸地區人
    民財物之工作，竟仍基於幫助之犯意，分別為下列幫助犯行
    ：
　㈠於民國106年7月下旬某日，在臺中市○○區○○路000號的「阿Q
    茶舍」，介紹辛○○加入上開詐欺組識，辛○○(業經法院判處
    罪刑確定)遂於同年7月底某日起加入該詐欺組織擔任二線機
    手，而與甲○○、張○諒及梁益豪、黃聖峰、庚○○、乙○○、戊○○(綽號小涵)、蔡文雄（以上6人均經法院判處罪刑確定)、
    真實姓名年籍不詳、綽號「小米」、「天仔」、「北部瀚」
    、「小鬼」（無證據證明成員中有未滿18歲之人）等人，共
    同意圖為自己不法之所有，而基於3人以上共同以電子通訊
    、網際網路對公眾散布而詐欺取財之犯意聯絡，自其參與之
    日起至同年8月中旬某日止，在張○諒負責出面承租作為電信
    詐欺機房使用的臺中市○區○○路000巷00號之房屋（下稱高○
    路機房），接續以電子通訊、網際網路方式撥打詐騙電話予
    不詳年籍之大陸地區被害人。其等詐騙方式為：先由擔任電
    腦手之張○諒上網與系統商「NK」等聯繫，發布群呼語音包
    予不特定之大陸地區民眾，引導被害人轉接電話至高○路機
    房，即由該機房一線機手接聽假冒大陸地區中國移動電信公
    司之客服人員，向被害人佯稱：電信欠費，可能遭盜辦電話
    ，個資恐外洩，建議報案處理等語，復轉接至二線機手，由
    二線機手假冒公安人員，續向被害人詐稱將以電話進行筆錄
    立案，因個資外洩須深入調查，查獲被害人之帳戶涉及洗錢
    等刑事案件，需要配合調查，復以須申報為由套取被害人名
    下帳戶及財產，調查是否涉及不法洗錢等語，再轉接至三線
    機手，假冒檢察官或刑事調查科科長，利用資金流成員提供
    之偽造公文（例如中華人民共和國天津市人民檢察院刑事逮
    捕令或凍結管制令）等，向被害人稱資金需交由國家調查，
    請其將錢匯至國家公正帳戶（即資金流成員掌控中之帳戶）
    以配合調查，或請其聽從指示操作自動櫃員機或支付寶藉此
    解除管制，致使被害人陷於錯誤，將本人之財物轉匯至名稱
    為「金色」、「千軍」之資金流所控制之人頭帳戶。資金流
    集團成員將被害人匯入之款項，經層層轉匯後，由車手集團
    提領贓款，並將所領得之金額扣除網路流及資金流之報酬共
    14%後，將該其餘86%之贓款交予甲○○。而擔任一、二、三線
    機手負責詐騙成功之人，則分別可獲取詐得金額之6或7%、8
    %、8%作為報酬。在此段時間內，該集團共詐得114萬2,857
    元，扣除網路流及資金流之14%報酬15萬9,999元，共獲得98
    萬2,858元。嗣因機房內有人偷跑，故而先予暫停此時期之
    詐騙犯行。
　㈡緣己○○（業經法院判處罪刑確定）於國外機房工作期間，先
    透過友人聯繫甲○○，表明欲加入高○路機房詐欺工作，甲○○
    乃同意為其墊付機票費用9萬元，待己○○返國加入機房工作
    抵債。嗣己○○返國後，即與癸○○聯繫，癸○○即與聯絡張○諒
    後，通知己○○於同年9月12日前往臺中市烏日區某麥當勞等
    待，而由該機房之外務人員蔡文雄（其此部分犯行，亦經法
    院判處罪刑）載送己○○進入高○路機房，擔任機手，以此方
    式幫助己○○加入甲○○、張○諒及其所屬之詐欺犯罪組織，己○○即自同年9月12日起與甲○○、張○諒、丙○○（綽號「海口文
    」）、廖聖明（綽號「明哥」）、丁○○（綽號「餅乾」）、
    黃聖峰、蔡文雄、陳建帆、乙○○、庚○○、戊○○、辛○○、梁益
    豪（以上等人均經法院判處罪刑確定)，及網路流集團、資
    金流集團之成員，基於三人以上共同以電子通訊、網際網路
    對公眾散布而詐欺取財之犯意聯絡，至同年11月初某日止，
    在高○路機房，接續以電子通訊、網際網路方式撥打詐騙電
    話予不詳年籍之大陸地區被害人，渠等詐騙方式與第一期相
    同。資金流集團成員將被害人匯入之款項，經層層轉匯後，
    由車手集團提領贓款，並將所領得之金額扣除網路流及資金
    流之報酬共14%後，將該其餘86%之贓款交予甲○○。而擔任一
    、二、三線機手負責詐騙成功之人，則分別可獲取詐得金額
    之6或7%、8%、8%作為報酬（黃聖峰實際獲得之報酬為9萬5,
    009元）。在此段時間內，共詐得80萬9,523元，扣除網路流
    及資金流之14%報酬11萬3,333元，共獲得69萬6,190元。本
    期結束時，由蔡文雄搭載張○諒、庚○○與甲○○在水牛茶房見
    面，甲○○將部分薪水交予張○諒返回高○路機房發放。甲○○並
    透過張○諒邀集上開機房成員於106年11月8日至大巨人鐵板
    燒聚餐，由甲○○出資犒賞本期機手。
　㈢甲○○、張○諒又陸續招募有參與犯罪組織犯意之魏寶君（綽號
    「喬」）、黃韻麒（綽號「翎翎」）、周磊（綽號「小磊」
    、「古靈精怪」）參與前開電信詐欺機房犯罪組織，己○○再
    與甲○○、張○諒、蔡文雄、梁益豪、陳建帆、戊○○、廖聖明
    、魏寶君、黃韻麒、丁○○、黃聖峰、杜志浩、周磊(以上等
    人均經法院判處罪刑確定)，及網路流集團、資金流集團之
    成員，基於三人以上共同以電子通訊、網際網路對公眾散布
    而詐欺取財之犯意聯絡，自106年12月1日起至同年12月9日
    止，在由張○諒出面承租作為詐欺電信機房的臺中市○○區○○○○路00○00號之房屋（下稱文○南一路機房），接續以電子通
    訊、網際網路方式撥打詐騙電話予不詳年籍之大陸地區被害
    人。渠等詐騙方式為：先由擔任電腦手之張○諒上網與系統
    商「賀里翁」等聯繫，發布群呼語音包予不特定之大陸地區
    民眾，引導被害人轉接電話至文○南一路機房，即由該機房
    一線機手接聽假冒大陸地區中國移動電信公司之客服人員，
    向被害人佯稱：電信欠費，可能遭盜辦電話，個資恐外洩，
    建議報案處理等語，復轉接至二線機手，由二線機手假冒公
    安人員，續向被害人詐稱將以電話進行筆錄立案，因個資外
    洩須深入調查，查獲被害人之帳戶涉及洗錢等刑事案件，需
    要配合調查，復以須申報為由套取被害人名下帳戶及財產，
    調查是否涉及不法洗錢等語，再轉接至三線機手，假冒檢察
    官或刑事調查科科長，利用資金流成員提供之偽造公文（例
    如中華人民共和國天津市人民檢察院刑事逮捕令或凍結管制
    令）等，向被害人稱資金需交由國家調查，請其將錢匯至國
    家公正帳戶（即資金流成員掌控中之帳戶）以配合調查，或
    請其聽從指示操作自動櫃員機或支付寶藉此解除管制，致使
    被害人陷於錯誤，將本人之財物轉匯至名稱為「金色」、「
    千軍」之資金流所控制之人頭帳戶。資金流集團成員將被害
    人匯入之款項，經層層轉匯後，由車手集團提領贓款，並將
    所領得之金額扣除網路流及資金流之報酬共14%後，將該其
    餘86%之贓款交予甲○○。而擔任一、二、三線機手負責詐騙
    成功之人，則分別可獲取詐得金額之6或7%、8%、8%作為報
    酬（黃聖峰實際取得報酬1萬4,991元）。在此段時間內，共
    詐得60萬2,923元，扣除網路流及資金流之14%報酬8萬4,409
    元，共可獲得51萬8,514元，惟資金流集團尚未將該贓款交
    予甲○○，該電信詐欺機房即遭警查獲。
二、案經臺灣臺中地方檢察署（下稱臺中地檢署）檢察官指揮內
    政部警政署刑事警察局移送及臺中市政府警察局第五分局、
    高雄市政府警察局三民第二分局報告該署檢察官偵查起訴。
    理  由
一、證據能力：本判決下述所引用被告以外之人於審判外之供述
    證據，檢察官、上訴人即被告癸○○（下稱被告）及其辯護人
    於本院準備程序均不爭執證據能力，迄本院言詞辯論終結前
    亦未聲明異議，本院審酌上開證據資料作成時之情況，核無
    違法不當及證明力明顯過低之瑕疵，並與本案被告被訴之犯
    罪事實具有關連性，認以之作為證據應屬適當，依刑事訴訟
    法第159條之5第2項之規定，均有證據能力。至本案所引用
    之其餘非供述證據，並無證據證明係實施刑事訴訟程序之公
    務員違背法定程序所取得，依刑事訴訟法第158 條之4 反面
    解釋，應認均具有證據能力。
二、認定犯罪事實之證據及理由：
　　訊據被告對於認識甲○○、張○諒，及有於上揭事實欄一之㈠所
    示之時間與甲○○一同前往大墩路的「阿Q 茶舍」與辛○○見面
    及於事實欄一之㈡所示之時間己○○有與之聯絡等情，坦白承
    認，但矢口否認上開犯行，辯稱(含辯護意旨)：我不知道甲○○、張○諒成立詐騙機房的事情，事實欄一之㈠所示之時間係
    因為己○○要聯繫甲○○而沒有甲○○的聯絡方式，才請我幫忙聯
    繫，我不認識辛○○，事前也不知道辛○○和己○○會一起去，當
    天在「阿Q 茶舍」我並沒有參與己○○、辛○○及甲○○間的談話
    ，不知道他們談論何事；事實欄一之㈡、㈢部分，係因己○○僅
    有我的聯絡方式，沒有甲○○、張○諒的聯絡方式，才會透過
    我幫忙聯絡；我並沒有幫忙辛○○犯事實欄一之㈠、㈡及己○○犯
    事實欄一之㈡、㈢之事等語。經查：
　㈠甲○○、張○諒及其所屬詐欺集團成員（詳如事實欄一㈠、㈡、㈢
    ）先後於事實欄一㈠、㈡、㈢所示之時地，以該事實欄一㈠、㈡
    、㈢所示之方法對大陸地區人民詐得如事實欄一㈠、㈡、㈢所示
    之金額等情，業據證人即共犯陳○銓、張○諒、蔡文雄、共犯
    即秘密證人乙1、乙2、乙3、乙4、乙5、乙6、乙7於偵查中
    證述明確，復有現場查扣電腦桌面EXCEL檔案【檔案名稱帳
    目】、原審搜索票、共犯甲○○於另案扣押之行動電話中與配
    偶蕭曼勻之對話畫面翻拍照片、大巨人鐵板燒聚餐畫面、與
    詐欺集團資金流成員「金色」、「千軍」（俗稱水房）之對
    帳表、與詐欺集團電信流（俗稱系統商）成員「賀里翁」、
    「NK」等之對帳表、共犯張○諒持用行動電話內微信通訊軟
    體及聊天室之擷圖、現場查獲字條1張、另案查獲前開電信
    詐欺機房時扣案隨身碟內之第一期每日開銷帳（支出明細）
    、支出總帳、薪水表（登載各成員之業績）、菸借支表、另
    案之內政部警政署刑事警察局搜索扣押筆錄、扣押物品目錄
    表、前開電信詐欺機房現場照片、另案查獲前開電信詐欺機
    房時扣案隨身碟內之天津市人民檢察院刑事凍結管收命令、
    逮捕令、詐欺講稿、大陸地區人民個人資料、中國移動打條
    流程與重點整理、刑事警察局偵查第六大隊第五隊偵查報告
    所附共犯甲○○所持用微信通訊軟體與暱稱「HushPuppies」
    （即黃聖峰）於107年12月11日之對話截圖、勘驗該段對話
    完整錄影內容、另案之高雄市政府警察局刑事警察大隊現場
    數位證物勘察報告、另案扣押物編號44隨身碟勘驗報告、以
    及本院108年度原上訴字第21號判決書等證據資料在卷可足
    佐證。且被告對此部分，亦不爭執。而依該詐騙集團成員實
    施詐術之手段，及其等係以該方式獲取金錢或其他物質利益
    而一致行動之集團，並非隨意組成立即實施犯罪，由該詐騙
    集團之內部分工結構、成員組織等，均足見該組織縝密，分
    工精細，須投入相當成本及時間始能如此為之，堪認該集團
    具有一定之時間上持續性及牟利性（經新舊法比較，以修正
    前即106年4月19日修正之組織犯罪防制條例第2條第1項之規
    定有利於被告)，自屬修正前之組織犯罪防制條例第2條第1
    項所稱「3人以上，以實施詐術為手段，所組成具有持續性
    及牟利性之有結構性組織」無誤，故辛○○、己○○先後加入上
    開詐欺集團犯罪組織，依序擔任二線機手、二線兼三線機手
    之角色，其參與犯罪組織及加重詐欺取財犯行自均可認定。
    是此部分之事實，堪以認定。
　㈡證人張○諒於偵查中證稱：其從106年4月許起至同年6月，在
    台中市高○路組詐騙集團實施詐騙行為這是第1期，第2期是
    從同年7月初至8月多，第3期是同年8月底至10月多，之後同
    年12月搬至文○南一路等語（見偵字第29368號卷二第67至68
    頁）；證人陳○銓於偵查證稱：當時（按即106年5月)戊○○與
    我、被告及另外一個男生(按即綽號「NOＡ」)等人，我們是
    坐一桌的；被告有一起去大巨人鐵板燒聚餐，也有跟我一起
    去高○路機房1次（按指106年7月初至8月中旬之該期結束後)
    等語(見偵34031 卷第243 至245 頁）；證人蔡文雄於偵查
    中證稱：高○路機房第1期是106年4月28日至自6月9日、第2
    期是同年7月初至8月中、第3期是同年8月底至11月初，應該
    有第1期結束吃大肥鵝，第2期結束烤肉，第3期結束吃大巨
    人鐵板燒等語(見偵字第29368號卷二第13至14頁）；證人乙
    1 於偵查中具結證稱：甲○○是機房的老闆，高○路機房106年
    8月多結束時，我看過甲○○進來發薪水是被告陪他進來的等
    語（見偵26368 卷一第245 頁）；證人乙2 於偵查中具結證
    稱：我於106 年8 月起至同年11月初參加高○路機房從事詐
    騙工作，後來張○諒他們在大巨人聚餐，我因為不想再繼續
    從事詐騙機房工作，加上張○諒說如果不參加該次聚餐就不
    能領到該期的薪水，所以有參加該次聚餐，並向甲○○及被告
    癸○○表示我心臟不舒服，不要繼續做了，並請他們轉告張○
    諒。我在警詢說曾經在機房外面碰到被告癸○○，被告癸○○跟
    我講在機房工作要加油，並關心我身體狀況的證詞屬實等語
    （見偵34031 卷第178 至181頁）；證人乙4 於偵查中具結
    證稱：我有做1期（按即106年4月許起至同年6月）並於該期
    結束員工聚餐吃大肥鵝，又做1期結束去烤肉，又做1期之後
    去大巨人聚餐；我有看過被告是在甲○○發薪水時被告在他的
    旁邊，及在該3次聚餐時看過被告等語(見同上偵卷二第63、
    65頁）；證人乙5於偵查及本院證稱：於106年5月間是綽號
    「NOＡ」介紹我加入甲○○、張○諒所屬的詐欺集團，並帶我至
    台中水牛茶行與甲○○、被告見面，總共有4人即我、綽號「N
    OＡ」、甲○○、被告，當時我原本要直接進機房，但甲○○當著
    我的面打電話給張○諒，張○諒說現在太晚了，「NOＡ」就帶
    我去他臺中的住處過一夜，隔天晚上7、8點張○諒跟蔡文雄
    來載到高○路的機房；被告於甲○○到機房發放薪水時，曾1次
    陪同甲○○到機房來，我們員工聚餐時，也有看到被告等語(
    見偵字第34031號卷第208、214頁，本院卷第324至325、330
    至336頁）；證人乙6於偵查中具結證稱：我加入詐欺集團的
    詳細時忘記了，106年5、6月份我確定已在集團內了，我有
    參加第1次結束的大肥鵝，還有另外1期結束的烤肉，及最後
    1次參加是大巨人聚餐，我是在大巨人那次及被告跟甲○○進
    機房那次看過被告等語(見同上偵卷二第87頁反面、90頁）
    。此外，並有原審107年度原訴字第25號刑事判決在卷可憑(
    見26368號偵卷二第133至155頁）。綜合以上證據資料可知
    ：張○諒、甲○○所組之詐騙集團於106年4月間即已成立（至
    同年6月間止），蔡文雄、乙4 、乙5及乙6等人均為此期間
    之該詐欺集團成員，該期結束後，員工等並曾在大肥鵝聚餐
    ，而被告於106年5月間即陪同甲○○至台中水牛茶行招募證人
    乙5加入甲○○與張○諒所組成之上開詐騙集團在場且為同一桌
    ，並於甲○○打電話給張○諒要乙5直接進機房時在場，嗣於甲○○與張○諒結束該期詐欺集團即106年6月後參加甲○○所舉辦
    之員工聚餐（即大肥鵝），以被告與張○諒、甲○○係朋友關
    係並目賭上開各情，可見被告至遲於106年6月間即知甲○○、
    張○諒係基於3人以上共同詐取財物為手段、具有持續性及牟
    利性之結構性犯罪組織（卷內並無證據顯示被告亦知悉該詐
    欺犯罪組織並與資金流集團合作，是尚難遽認被告亦有幫助
    或參與洗錢防制法第14條第1項一般洗錢罪之犯行，且起訴
    書對此部分亦未舉證或說明，是此部分本院無從併為審理，
    附此敘明）。亦可知被告辯稱不知道甲○○、張○諒成立詐騙
    機房的事情等語，與事證不合，不足採信。
　㈢證人乙7於偵查及本院證稱：己○○於106年7月間邀辛○○加入張
    ○諒的電信詐欺集團，己○○在大墩路的「阿Q茶坊」跟辛○○說
    他認識被告癸○○，說被告癸○○認識甲○○，甲○○那邊有電信機
    房的工作，己○○就打電話給被告癸○○，透過被告癸○○約甲○○
    ，之後甲○○跟被告癸○○就一起到茶坊來找辛○○、己○○談電信
    機房工作的事情，並由甲○○詢問辛○○相關事宜，被告則只是
    在旁邊沒有講話等語（見偵34031卷第166至173頁，本院卷
    第226、228頁）、證人乙3 於偵查證稱：己○○約辛○○（原名
    潘建綸），於辛○○與甲○○在「阿Q 茶坊」討論加入電信詐騙
    機房的事情，被告也在場等語（見同上偵卷第188頁）。再
    參以：被告坦承有於事實欄一㈠所示時間與甲○○一同至上址
    地點與辛○○見面及如上二㈡所述各情，可知：被告於106年6
    月間已知悉甲○○、張○諒係從事詐欺他人財物之犯罪組織，
    竟仍於同年7月間時間，經由己○○之聯絡而介紹辛○○加入甲○○、張○諒所屬詐欺集團之犯罪組織，辛○○並進而參與如事實
    欄一㈠、㈡之甲○○、張○諒及其所屬詐欺集團之犯罪組織等事
    實，應堪認定。被告雖辯稱於事實欄一㈠所示時地，其未參
    與參與己○○、辛○○及甲○○間的談話，也不知道他們談論何事
    等語，惟被告已知甲○○係從事詐欺他人財物之犯罪組織，於
    接獲己○○之電話後，即與甲○○前來，顯見係其有意介紹辛○○
    加入甲○○、張○諒所屬詐欺集團之犯罪組織，其辯稱不知道
    他們談論何事自無足採，至於其雖未參與甲○○、辛○○談論參
    與詐欺集團之犯罪組織之事，惟其介紹行為與辛○○要加入詐
    欺集團之犯罪組織之意思相一致，且促成、助益辛○○實施如
    事實欄一㈠、㈡之犯罪，即屬幫助辛○○為上揭犯行之幫助犯，
    縱未參與甲○○、辛○○間之談論，對於本件幫助犯之成立，不
    生影響。
　㈣證人乙3 於偵查中具結證稱：己○○於馬來西亞國外機房工作
    期間（管理者與本案無關），透過友人聯繫甲○○，表明欲加
    入高○路機房詐欺工作，甲○○乃同意為其墊付機票費用9萬元
    ，待己○○返國加入機房工作抵債。嗣己○○於106年9月9日返
    國幾天後，即與癸○○聯繫，癸○○即與聯絡張○諒後，通知己○○於同年9月12日前往臺中市烏日區某麥當勞等待，而由該機
    房之外務人員蔡文雄載送己○○進入高○路機房，擔任機手等
    語(見偵34031卷第188至194頁）。再參以：被告於原審坦承
    己○○有打電話給其，要其聯繫張○諒等語（見原審卷第292頁
    ）及如上二㈡所述各情，可知：被告既於己○○加入如事實欄
    一㈡、㈢之前即知悉甲○○、張○諒係從事詐欺他人財物之犯罪
    組織，竟仍為如上述之行為，且該行為與己○○要加入詐欺集
    團之犯罪組織之意思相一致，且促成、助益己○○實施如事實
    欄一㈡、㈢之犯罪，即屬幫助己○○為上揭犯行之幫助犯。亦可
    知被告辯稱並無幫助之意等語，並不足採信。至被告雖提出
    其自行洽由李錦明儀測服務有限公司施測之測謊鑑定書（見
    本院卷第253至286頁），主張其對於沒有及未參加甲○○為首
    的詐欺集團(含介紹人員進入該集團之行為）等問題，均回
    答沒有，並未有不實反應等語，並請求本院再安排對其施以
    測謊之鑑定。惟按可能影響測謊結果之各種因素眾多，且測
    謊僅得作為審判之參考，而不得採為唯一或絕對之證據，本
    院認依上所述各項事證及說明，已足認定被告有前開之犯行
    ，故認尚難單以被告自行循求民間單位所為之測謊結果，而
    為被告有利之認定，且亦認無再對被告施以測謊之必要，併
    此敘明。
　㈤綜上所述，被告的辯解或不足採信，或不足為其有利之認定
    。本案事證明確，被告犯行，堪以認定，應依法論科。
三、論罪：　　
　㈠按刑法關於正犯、從犯之區別，係以其主觀之犯意及客觀之
    犯行為標準，凡以自己犯罪之意思而參與犯罪，無論其所參
    與者是否係犯罪構成要件之行為，皆為正犯，其以幫助他人
    犯罪之意思而參與犯罪，其所參與者，苟係犯罪構成要件之
    行為，亦為正犯，必以幫助他人犯罪之意思而參與犯罪，其
    所參與者又為犯罪構成要件以外之行為，始為幫助犯。又刑
    法上所謂幫助犯，係指對他人決意實行之犯罪有認識，而基
    於幫助之意思，於他人犯罪實行之前或實行中，就犯罪構成
    要件以外之行為予以助力，使之易於實行或完成犯罪行為之
    謂。因此，凡任何足使正犯得以或易於實行犯罪之積極或消
    極行為，不論其於犯罪之進行是否不可或缺，亦不問所提供
    之助益是否具有關鍵性影響，均屬幫助犯罪之行為。核被告
    幫助辛○○犯事實欄一㈠至㈡之犯行、幫助己○○犯事實欄㈡、㈢之
    犯行之所為，均係幫助犯組織犯罪防制條例第3條第l項後段
    之參與犯罪組織罪(1次)及刑法第339條之4第1項第2款、第3
    款之加重詐欺取財罪(2次)。公訴意旨雖認被告係基於共同
    正犯之犯意而為負責招募、介紹機手及安排機手
　　辛○○、己○○進入上開詐欺機房或與甲○○共同處理發放
　　機手薪水等事宜，而與上開詐欺組織、機房共同犯如事實欄
    一㈠至㈢之犯行，係前揭犯行之共同正犯。惟依卷內證據所示
    ，被告並未因上開行為，而獲得任何報酬，亦未依詐得款項
    按比例分配所得，且如事實欄一之甲○○、張○諒及其所屬詐
    騙機房成員，亦無人指證被告與甲○○、張○諒及其所屬之詐
    欺集團組織有犯意聯絡、或係機房之成員，而依上開乙3、
    乙7所述，辛○○、己○○均原本要加入甲○○、張○諒及其所屬之
    詐欺集團組織，被告各僅係以如事實欄一㈠、㈡所示之方式幫
    助其等加入，尚難遽認被告有招募之情；而己○○由蔡文雄搭
    載進入詐欺機房究係受何人指示、安排，卷內並無任何事證
    可資為認定係由被告安排，自難認係被告安排；被告雖受甲○○之邀而參加上開大肥鵝、烤肉、大巨人等聚餐，惟以被告
    與甲○○係朋友關係，該等聚餐均係在各該詐欺行為結束後為
    之，自無法排除被告因與甲○○係朋友之故而受邀，況甲○○、
    張○諒於偵查中均稱係因朋友之故而邀約等語及乙2、乙3、
    乙6、乙7於本院亦稱：該等聚餐也有非機房以外之人，尚難
    據此即遽認被告為詐欺集團之成員或與甲○○、張○諒有犯意
    聯絡；至於被告曾於事實欄一㈠結束後之某日陪同甲○○至高○
    路機房發薪水乙節，依證人乙1、乙4、乙5、乙6、乙7於偵
    查、本院，大都證稱有看到被告或被告在甲○○的旁邊，均無
    人證稱被告有與甲○○一起發薪水，且證人陳○銓於偵查中亦
    證稱：被告當天只是陪同他一起而已，發薪水與被告無關等
    語（見偵卷34031號卷第243頁），是自尚難遽認被告與甲○○
    進入該高○路機房即係與之共同處理發放機手薪水之事宜。
    是公訴意旨認被告本件係共同正犯，容有未洽，惟因關於共
    犯之法條，已由刑法第28條變更為同法第30條，自應依刑事
    訴訟法第300之規定變更起訴之法條（實務固曾認幫助與共
    犯，無須變更法條，惟為進一步保障被告防禦權，本院認仍
    有諭知之必要，爰予以變更起訴法條如上，附此敘明）。
　㈡被告一個幫助行為幫助辛○○為事實欄一㈠之參與犯罪組織罪、
    刑法第339 條之4 第1項第2 款、第3 款之加重詐欺取財罪
    及事實欄一㈡之刑法第339 條之4 第1項第2 款、第3 款之加
    重詐欺取財罪；又另一個行為幫助己○○為事實欄一㈡之參與
    犯罪組織罪、刑法第339 條之4 第1項第2 款、第3 款之加
    重詐欺取財罪及事實欄一㈢之刑法第339 條之4 第1項第2 款
    、第3 款之加重詐欺取財罪，各均係以一行為觸犯上開各罪
    名，為想像競合犯，各均為幫助犯之想像競合犯，各均應從
    一重之刑法第339 條之4 第1項第2 款、第3 款之加重詐欺
    取財罪處斷。被告先後幫助辛○○、己○○犯意各別、行為互殊
    、時間亦不同，應予分論併罰即2罪。公訴意旨係以本件被
    告為共同正犯，因認被告如事實欄一㈠至㈢所為係上述加重詐
    欺取3罪，則有未洽，已如上述，附此敘明。
四、刑之加重減輕：　　
　  被告前因違反藥事法案件，經原審判處有期徒刑5 月確定，
    於105年4月7日執行完畢，有臺灣高等法院被告前案紀錄表
    附卷可憑，其於受有期徒刑執行完畢後5年內，故意再犯本
    案有期徒刑以上之各罪，為累犯。本院審酌被告本次犯行雖
    與前案罪質不同，然係入監執行完畢，於執行完畢後約1年
    餘即再犯本次犯行，顯見其刑罰反應力薄弱，且依其本案所
    犯情節查無司法院釋字第775號解釋所指，個案應量處最低
    法定刑度，又無法適用刑法第59條減輕其刑之規定，致生被
    告所受之刑罰超過其所應負擔罪責，導致其人身自由因此遭
    受過苛之侵害，而有不符憲法罪刑相當原則之情形，自應依
    刑法第47條第1項之規定，就被告所犯上開2罪，均依法加重
    其刑。又被告2次所為，均為幫助犯，爰均依刑法第30條第2
    項規定，按正犯之刑減輕之，並均依法先加（累犯）後減之
    。
五、撤銷改判之理由：
　　原審以被告罪證明確，予以論罪科刑，固非無見。惟被告本
    案所為係幫助犯（詳如上述），原審認係共同正犯，即有未
    洽，且依其所犯經依想像競合犯處斷後，應論以2罪，原審
    認係共犯3罪，亦有未洽；又依司法院大法官會議110年12月
    10日公布之釋字第812號解釋：「106年4月19日修正公布之
    組織犯罪防制條例第3條第3項規定：「犯第1項之罪者，應
    於刑之執行前，令入勞動場所，強制工作，其期間為3年。
    」（嗣107年1月3日修正公布第3條，但本項並未修正）就受
    處分人之人身自由所為限制，違反憲法比例原則及憲法明顯
    區隔原則之要求，與憲法第8條保障人身自由之意旨不符，
    應自本解釋公布之日起失其效力。」則上開規定既經宣告違
    憲，且已失其效力，自無庸再審究是否諭知被告強制工作，
    原審未及審酌即為被告強制工作之諭知，不論是否正確，均
    有未洽。被告上訴否認犯行，固無足採，惟原審關於被告部
    分，既有上述瑕疵，自無法維持，應予以撤銷改判。
六、量刑：
　　爰以被告之責任為基礎，審酌：㈠在國內近年詐欺集團極為
    猖獗，犯罪手法惡劣，眾多無辜百姓深受其害，嚴重破壞社
    會成員間之基本信賴關係的情況下，完全無視於政府一再宣
    示掃蕩詐騙集團決心，仍為上述幫助行為，助長訛詐之風，
    行為實值非難。㈡幫助本件犯罪的時間、惡性等。㈢前有詐欺
    取財經法院判處有期徒刑3 年6 月確定並執行完畢的紀錄（
    於本案不構成累犯）的品行（見前述被告前案紀錄表）。㈣
    自始否認全部犯行的犯罪後態度。㈤自陳之智識程度及生活
    狀況（見原審卷第294、374 頁）等一切情狀，爰分別量處
    如主文第2項所示之刑。並審酌被告本案行為，犯罪時間、
    手法、侵害法益及刑法第51條第5 款係採限制加重原則，而
    非累加原則之意旨，定其應執行有期徒刑1年。
七、不為沒收諭知之說明：
　　扣案如附表一編號1 至3 所示之物，雖均為被告所有，但其
    否認犯行，檢察官雖聲請將之沒收，然未能提出證據證明上
    述物品與本案犯行有關，故本院無從宣告沒收。至如附表一
    編號4 所示之物，檢察官既認與本案犯行無關，且卷內亦無
    證據證明該物與本案之關聯性，故本院亦無從宣告沒收。
八、無庸為強制工作與否之說明：
　　依司法院大法官會議110年12月10日公布之釋字第812號解釋
　　：「106年4月19日修正公布之組織犯罪防制條例第3條第3項
    規定：「犯第1項之罪者，應於刑之執行前，令入勞動場所
　　，強制工作，其期間為3年。」（嗣107年1月3日修正公布第
    3條，但本項並未修正）就受處分人之人身自由所為限制，
    違反憲法比例原則及憲法明顯區隔原則之要求，與憲法第8
    條保障人身自由之意旨不符，應自本解釋公布之日起失其效
    力。」則上開規定既經宣告違憲，且已失其效力，自無庸審
    究是否諭知被告強制工作，附此敘明。　　　
據上論斷，應依刑事訴訟法第369 條第1項前段、第364條、第29
9 條第1項前段、第300條，判決如主文。
本案經檢察官吳孟潔提起公訴，檢察官壬○○到庭執行職務。
中　　華　　民　　國　　111 　年　　2 　　月　　9 　　日
        　　刑事第二庭    審判長法　官  何　志　通
　　　　　　　　　　　　　　    法　官  許  月  馨
  　　　　　　　　　　　　　　  法　官  吳  進  發     
以上正本證明與原本無異。     
如不服本判決應於收受送達後二十日內向本院提出上訴書狀，其
未敘述上訴之理由者，並得於提起上訴後二十日內向本院補提理
由書（均須按他造當事人之人數附繕本）「切勿逕送上級法院」
。因疫情而遲誤不變期間，得向法院聲請回復原狀。         
　　　　　　　　　　　　 　　　 書記官  洪  宛  渝 
　　　　　　　　　　　　　　　　
中　　華　　民　　國　　111 　年　　2 　　月　　9 　　日
附表一：
編號 物品名稱 備註  １ 蘋果牌iPhone行動電話1 支 1.含門號0000000000號SIM 卡1 枚 2.原審卷第63頁之109 年度院保字第394 號扣押物品清單編號1  ２ 筆記型電腦1 部 原審卷第71頁之109 年度院保字第365 號扣押物品清單編號5  ３ 現金新臺幣1,800萬元 偵34031 卷第233 頁之107 年度保管字第5150號扣押物品清單編號1  ４ 面額新臺幣70萬元之支票1 張 1.原審卷第67頁之109 年度院貴保字第6 號扣押物品清單編號1 2.檢察官不聲請沒收（見起訴書第22頁）